【裁判字號】    89,小上,15
【裁判日期】    900110
【裁判案由】    損害賠償
【裁判全文】
臺灣嘉義地方法院民事判決  八十九年小上字第一五號
    上 訴 人  乙○○
    被上訴人  甲○○
右當事人間請求損害賠償事件，上訴人對於中華民國八十九年八月二十二日本院八十
九年嘉義簡易庭八十九年度嘉小字第三一一號第一審判決提起上訴，本院判決如左：
    主    文
原判決關於命上訴人給付超過新台幣參萬捌仟伍佰元，及自民國八十八年一月十六日
起至清償日止，按週年利率百分之五計算之利息部分，暨該假執行之宣告及訴訟費用
除確定部分外之裁判均廢棄。
右開廢棄部分，被上訴人在第一審小額之訴駁回。
其餘上訴駁回。
第一審訴訟費用（除確定部分外）及二審訴訟費用新台幣壹仟玖佰柒拾元，其中新台
幣伍佰玖拾壹元由被上訴人負擔，其餘由上訴人負擔。
    事    實
甲、上訴人方面：
  一、聲明：（一）原判決廢棄。（二）被上訴人在第一審之訴及假執行之聲請均駁
      回。
  二、陳述：除與原審判決書所載者相同茲予引用外，補稱：
  （一）原審既認該車輛之價值僅為新台幣（下同）五萬五千元，而本件車輛並非全
        部毀損而不能修復，是原審判決竟以該車最高價值判決上訴人賠償，顯有未
        洽。
  （二）系爭車輛之使用人陳嘉政為無駕駛執照之人為被上訴人所明知，被上訴人竟
        借其使用，是被上訴人顯然違反保護他人之法律，又使用人陳嘉政本件車禍
        發生亦應為有過失之人，同為肇事原因，原審就此均未詳加審酌，遽為上訴
        人不利判決。
  三、證據：援用原審之立證方法。
乙、被上訴人方面：
  一、聲明：駁回上訴。
  二、陳述：除與原審判決書所載者相同茲予引用外，補稱：我車子放在家裡，有人
      要用就可以開出去，當天是我借我父親開出去，我父親沒有駕駛執照，我那部
      車子是買五萬五千元，是民國七十九年出廠的。
  三、證據：援用原審之立證方法。
    理    由
一、被上訴人主張：所有之車牌號碼ＦＳ－八八九六號自用小客車（下稱系爭車輛）
    ，於民國八十八年一月十六日十五時四十分許，由訴外人即伊父陳嘉政駕駛，沿
    一六三縣道由西往東方向行駛，途經嘉義縣鹿草鄉一六三線十九公里十公尺岔路
    口處，適上訴人駕駛車號Ｓ六－六一○六號自用小客車，由北往南方向行駛，上
    訴人因未注意車前狀況，撞及系爭車輛，致被上訴人之汽車受有左車身凹損之損
    害，修復費用計需花費八萬八千零三十元，經鑑定結果上訴人應負肇禍責任，爰
    依民法侵權行為損害賠償之規定，訴請上訴人給付被上訴人八萬八千零三十元，
    及自八十八年一月十六日起至清償日止，按年息百分之五計算之利息等語。上訴
    人則以：該車輛之價值僅為五萬五千元，而本件車輛並非全部毀損而不能修復，
    且系爭車輛之使用人陳嘉政係無駕駛執照之人並為被上訴人所明知，被上訴人竟
    借其使用，是被上訴人顯然違反保護他人之法律，又使用人陳嘉政本件車禍發生
    亦應為有過失之人，同為肇事原因等語，資為抗辯。
二、被上訴人所有之系爭車輛借予無駕駛執照之訴外人即被上訴人之父陳嘉政，陳嘉
    政並於前開時、地，駕駛系爭車輛與上訴人發生車禍，致系爭車輛受有左車身凹
    損之損害，修復費用計需花費八萬八千零三十元之事實，為兩造所不爭執，並有
    駿嘉汽車保養廠估價單影本一件、嘉義縣警察局水上分局函送之本件車禍兩造之
    警訊筆錄、道路交通事故調查報告表可證，自屬真實。
三、上訴人車禍時係由北向南行駛，其路向之號誌為閃光紅燈，陳嘉政則係由西向東
    行駛，其路向之號誌為閃光黃燈，且當時號誌之運作正常，有道路交通事故調查
    報告表可證。按閃光黃燈表示「警告」，車輛應減速接近，注意安全，小心通過
    。閃光紅燈表示「停車再開」，車輛應減速接近，先停止於交岔路口前，讓幹道
    車優先通行後認為安全時，方得續行。道路交通標誌標線設置規則第二百十一條
    第一項第一、二款定有明文。是上訴人行駛至前開設有閃光紅燈之肇事路口，自
    應依上開法規減速接近，先停止於交岔路口前，讓幹道車優先通行後認為安全時
    ，方得續行；陳嘉政行駛至前開設有閃光黃燈肇事路口，亦應減速接近，注意安
    全，小心通過。而當時肇事時之天候晴、道路無缺陷、視距良好等情，有道路交
    通事故調查報告表可證，是上訴人及陳嘉政當時並無不能注意之情事，其二人竟
    疏未注意而肇致本件車禍，自有過失。且本件車禍經送肇事鑑定認上訴人駕駛自
    小客車，行經閃光紅燈岔路口，支線道車未讓幹線道車先行，為肇事主因；陳嘉
    政駕駛自小客車，行經閃光黃燈岔路口未注意車前狀況，為肇事次因。有台灣省
    嘉雲區車輛行車事故鑑定委員會八十八年五月二十六日嘉鑑字第八八四○四號鑑
    定意見書在卷可稽，更可證明上訴人及陳嘉政就本件車禍均有過失甚明。
四、按因故意或過失不法侵害他人權利者，負損害賠償責任；不法毀損他人之物者，
    應向被害人賠償其物因毀損所減少之價額，民法第一百八十四條第一項前段、修
    正前民法第一百九十六條分別定有明文。查，被上訴人所有之系爭車輛，係其於
    八十六年十二月以五萬五千元代價所購得之中古車，業據其具結承認在卷，並為
    上訴人所不爭執，堪信為真實；惟該車係七十九年八月一日發給行車執照，有估
    價單一紙在卷可稽，是被上訴人購買該車時，該車車齡已達七年餘，依行政院八
    十六年十二月三十日修正公佈之固定資產耐用年數表規定，系爭車輛之耐用年限
    為五年，則系爭車輛自發給行車執照五年後即不再予以折舊，故系爭車輛自被上
    訴人購得後，其價值即為五萬五千元，不再折舊。而被上訴人主張系爭車輛之修
    復計需支出修理費八萬八千零三十元，業據其提出估價單一紙在卷為證，惟該車
    之價值既僅為五萬五千元，則揆諸前開所引法條規定，系爭車輛因上訴人過失毀
    損所減少之價額當不致高於該車之價值，是被上訴人所受之損額當以系爭車輛之
    價值即五萬五千元為限。
五、綜上所述，被上訴人所受損害之金額為五萬五千元。另按損害之發生之擴大或擴
    大，被害人與有過失者，法院得減輕或免除其賠償金額，為民法第二百一十七條
    第一項所明定；又在適用民法第二百十七條之場合，損害賠償權利人之代理人或
    使用人之過失，可視同損害賠償權利人之過失，適用過失相抵之法則，最高法院
    七十三年台再字第一八二號判例可資參照。本件侵權行為事故之發生，上訴人行
    經閃光紅燈岔路口，支線道車未讓幹線道車先行，為肇事主因；陳嘉政行經閃光
    黃燈岔路口未注意車前狀況，為肇事次因，已見前述。惟被上訴人既將汽車借予
    其父陳嘉政使用，陳嘉政自為被上訴人之使用人，依前揭說明，被上訴人對其損
    害之發生亦與有過失得類推適用民法第二百二十四條之規定而適用過失相抵之法
    則，依民法第二百十七條第一項規定減輕上訴人之賠償金額。本院審酌上開雙方
    過失形成損害原因力之大小及過失程度比例，認被上訴人應負擔十分之三過失責
    任，爰減輕上訴人賠償金額十分之三（即上訴人應負百分之七十之過失責任），
    故被上訴人得請求上訴人給付三萬八千五百元（55000×0.7=38500）。
六、末按對於小額訴訟之第一審裁判上訴或抗告，非以其違背法令為理由，不得為之
    。民事訴訟法第四百三十六條之二四第二項定有明文。又損害之發生或擴大，被
    害人與有過失者，法院得減輕賠償金額或免除之，民法第二百十七條第一項定有
    明文。此項規定之目的，在謀求加害人與被害人間之公平，故在裁判上法院得以
    職權減輕或免除之（最高法院八十五年度台上字第一七五六號判例參照）。是原
    審未依過失相抵，依職權減輕上訴人之賠償金額，自係違背法令，自得依上訴程
    序求予救濟。
七、從而，被上訴人本於侵權行為法律關係，請求上訴人給付三萬八千五百元，及自
    損害發生之日即八十八年一月十六日起至清償日止，按年息百分之五計算之法定
    遲延利息部分，為有理由，應予准許。逾此部分所為之請求，為無理由，應予駁
    回。原審就超過上開准許部分，為上訴人敗訴之判決，自有未洽，且原審既有違
    背法令之處，則上訴意旨就此部分指摘原判決不當，求予廢棄改判，為有理由。
    至於上開應准許部分，原審判命上訴人給付，並依職權為假執行之宣告，核無違
    誤，上訴意旨，就此部分仍執陳詞，指摘原判決不當，求予廢棄，為無理由，應
    駁回其上訴。
八、據上論結，本件上訴為一部有理由，一部無理由，依民事訴訟法第四百三十六條
    之三十二第二項、第四百五十條、第四百四十九條第一項、第七十九條但書判決
    如主文。
中      華      民      國     九十     年      一      月      十      日
~B臺灣嘉義地方法院民事第一庭
~B    審判長法官  王明宏
~B    法      官  黃渙文
~B    法      官  馮保郎
右為正本係照原本作成。
本判決不得上訴。
中      華      民      國     九十     年      一      月      十      日
~B    書  記  官  楊國色


司法院資訊處製作；財團法人民間司法改革基金會備份。
